臺灣高等法院刑事判決
110年度交上易字第259號
上  訴  人  
即  被  告  陳俊誌


上列上訴人因過失傷害案件，不服臺灣宜蘭地方法院110年度交
易字第140號，中華民國110年8月27日第一審判決（起訴案號：
臺灣宜蘭地方檢察署110年度偵字第584號），提起上訴，本院判
決如下：
    主  文
上訴駁回。
    事  實
一、陳俊誌於民國109年11月6日晚間7時41分許，駕駛車牌號碼000
    -00號營業用小客車，沿宜蘭縣蘇澳鎮福德路由南往北方向行駛
    ，行經宜蘭縣○○鎮○○路000號前，本應注意駕駛人於無速限標
    誌之路段行駛，行車時速不得超過50公里，並應注意汽車在
    劃有分向限制線之路段，應在遵行車道內行駛，不得駛入來
    車之車道內，且應注意車前狀況，隨時採取必要之安全措施
    ，而依當時天候雨、夜間有照明、水泥路面濕潤然無缺陷、
    路上有停車然視距良好，並無不能注意之情事，竟疏未注意
    及此，貿然以時速約68公里之速度跨越分向限制線駛入對向
    車道欲超越前方垃圾車，適有行人王明宗欲步行至對面垃圾
    車倒垃圾，亦未注意在劃有分向限制線之路段，不得任意穿
    越道路，而依當時情形，並無不能注意之情事，未走行人穿
    越道且未注意右方來車，貿然自宜蘭縣○○鎮○○路000號住處前
    步行穿越福德路，陳俊誌見狀煞車不及，致上開營業用小客
    車碰撞王明宗，致王明宗因而倒地，並受有腦部挫傷合併內
    出血、頸椎椎間盤突出、右肩關節近端肱股粉碎性骨折、右
    膝關節脛骨平台骨折等傷害。嗣陳俊誌於車禍發生後主動報
    警並在場等候，經警據報前往現場處理時，在未為有偵查職
    權之公務員發覺犯罪前，主動向到場處理之宜蘭縣政府警察
    局蘇澳分局警備隊警員坦承肇事，自首而接受裁判。
二、案經王明宗訴由宜蘭縣政府警察局蘇澳分局報告臺灣宜蘭地
    方檢察署檢察官偵查起訴。
    理  由
壹、證據能力之認定部分：
    按被告以外之人於審判外之言詞或書面陳述，除法律有規定
    者外，不得作為證據。被告以外之人於審判外之陳述，雖不
    符同法第159條之1至第159條之4之規定，而經當事人於審判
    程序同意作為證據，法院審酌該言詞陳述或書面陳述作成時
    之情況，認為適當者，亦得為證據；當事人、代理人或辯護
    人於法院調查證據時，知有第159條第1項不得為證據之情形
    ，而未於言詞辯論終結前聲明異議者，視為有前項之同意，
    刑事訴訟法第159條第1項、第159條之5第1項、第2項分別定
    有明文。查本案下述據以認定上訴人即被告陳俊誌（下稱被
    告）犯罪之供述證據，檢察官及被告於本院審理時均未爭執
    其證據能力，且迄於言詞辯論終結前均未聲明異議，復經審
    酌該等言詞陳述或書面作成時之情況並無違法、不當或顯不
    可信之狀況，依刑事訴訟法第159條之5第2項之規定，均有
    證據能力；又本案認定事實之其餘非供述證據，並無證據證
    明係公務員違背法定程序所取得，依同法第158條之4反面解
    釋，亦均有證據能力，合先敘明。　　
貳、認定被告犯罪事實所憑之證據及理由：
一、上揭事實，業據被告陳俊誌於原審及本院審理時坦白承認（
    見原審卷第36、44頁、本院卷第32、53頁），核與證人即告
    訴人王明宗於警詢及偵查時所指述之情節一致（見警卷第10
    至11頁、偵字卷第8頁反面、第21頁反面），此外，復有道
    路交通事故現場圖、道路交通事故調查報告表㈠、㈡、車輛詳
    細資料報表各1份；現場、車損照片共33張，及臺北榮民總
    醫院診斷證明書1份附卷可稽（見偵字卷第14至32、36至37
    、39至40頁）。
二、按汽車駕駛人，行車速度應依速限標誌或標線之規定，無速
    限標誌或標線者，行車時速不得超過50公里；另分向限制線
    係用以劃分路面成雙向車道，指示駕駛人靠右分向行駛，禁
    止車輛跨越行駛，是汽車在劃有行車分向線之雙向二車道行
    駛時，應在遵行車道內行駛，不得駛入來車之車道內，並應
    注意車前狀況，隨時採取必要之安全措施，道路交通標誌標
    線號誌設置規則第165條、第181條第1項及道路交通安全規
    則第93條第1項第1款、第97條第1項第1款、第2款、第94條
    第3項分別定有明文。被告既領有合格駕照，對上開規定理
    應知悉並應確實遵守，其於前揭時間，駕駛上開營業用小客
    車行經宜蘭縣蘇澳鎮福德路199號前，即負有上開注意義務而
    應遵守速限注意行駛，而依當時天候雨、夜間有照明、水泥
    路面濕潤然無缺陷、路上有停車然視距良好，並無不能注意
    之情事，有上開道路交通事故調查報告表㈠及現場照片在卷
    足憑，竟疏未注意上開道路交通安全規則，適有告訴人亦未
    注意在劃有分向限制線之路段，不得任意穿越道路，而依當
    時情形，並無不能注意之情事，貿然自宜蘭縣○○鎮○○路000號
    前步行穿越福德路，致上開營業用小客車碰撞告訴人而肇事
    ，被告自有過失，且告訴人屬與有過失。又本件經送請交通
    部公路總局臺北區監理所基宜區車輛行車事故鑑定會鑑定，
    鑑定意見亦認：「一、陳俊誌駕駛計程車，行經分向限制線
    路段，超速行駛，跨越分向限制線超車不當，且疏未注意車
    前行人穿越讓其先行狀況，為肇事主因；行人王明宗行經分
    向限制線路段，小跑步跨越分向限制線，未走行人穿越道穿
    越車道不當，且疏未注意右方來車，為肇事次因。」等情，
    有交通部公路總局臺北區監理所基宜區車輛行車事故鑑定會
    110年3月10日基宜區0000000案鑑定意見書1份在卷為憑（見
    偵字卷第17至18頁），均足資佐證本院所認前開被告與告訴
    人之過失情節。
三、再者，告訴人係因本件車禍受有腦部挫傷合併內出血、頸椎
    椎間盤突出、右肩關節近端肱股粉碎性骨折、右膝關節脛骨
    平台骨折等傷害，詳如前述，顯見被告之過失行為與告訴人
    受有上開傷害結果間，具有相當因果關係，是認被告上開任
    意性自白核與事實相符，可以採信。
四、至告訴人對於本件車禍之發生，依前所述，雖有過失，惟仍
    不能因告訴人亦有過失，即解免被告之罪責，併此說明。
五、綜上所述，本件事證明確，被告上揭犯行，足可認定，應依
    法論科。
參、論罪部分：
一、核被告所為，係犯刑法第284條前段之過失傷害罪。
二、又被告於過失傷害犯行未被發覺前，主動報案並於警方到場
    時仍留在現場，又配合警方至警局製作筆錄，被告並坦承為
    肇事人而接受裁判，此有宜蘭縣政府警察局蘇澳分局警員職
    務報告1份在卷可稽（見原審卷第63頁），應認符合自首之
    要件，爰依刑法第62條前段之規定，減輕其刑。
肆、駁回上訴之理由：
一、原審經詳細調查及審理後，基於以上相同之認定，引用刑法
    第284條前段、第62條前段、第41條第1項前段，刑法施行法
    第1條之1第1項等規定為依據，並審酌被告為營業用小客車
    駕駛人，其駕駛車輛參與道路交通，本應小心謹慎以維自身
    及他人之安全，於行經分向限制線路段，超速行駛，跨越分
    向限制線超車不當，且疏未注意車前行人穿越讓其先行，因
    而肇事致告訴人受有上開傷害，應予非難，兼衡被告無重大
    前科之素行、於審理中自陳高中畢業、從事司機、家庭經濟
    狀況勉持、需扶養母親，另考量被告為肇事主因、告訴人為
    肇事次因、告訴人之傷勢，及被告犯後坦承犯行，惟迄今未
    能取得告訴人之諒解或達成和解等一切情狀，量處有期徒刑
    4月，並諭知如易科罰金，以新臺幣1千元折算1日。經核原
    審上開認事用法，均無違誤，量刑亦稱允恰。
二、被告上訴意旨略以：被告就起訴犯罪事實認罪，犯後態度良
    好，並積極與告訴人調解，然告訴人所要求金額非被告所能
    負擔，以致未能取得告訴人諒解或達成和解，應屬不可歸責
    於被告之事由，原審判決以此事由列為量刑基礎，對被告顯
    失公平而量刑過重等語。惟按刑事審判旨在實現刑罰權之分
    配的正義，故法院對有罪被告之科刑，應符合罪刑相當之原
    則，使輕重得宜，罰當其罪，以契合社會之法律感情，此所
    以刑法第57條明定科刑時應審酌一切情狀，尤應注意該條所
    列10款事項以為科刑輕重之標準，俾使法院就個案之量刑，
    能斟酌至當。至於量刑輕重，係屬事實審法院得依職權自由
    裁量之事項，苟其量刑已以行為人之責任為基礎，並斟酌刑
    法第57條各款所列情狀，而未逾越法定刑度或有濫用權限情
    事，即不得任意指為違法（最高法院75年度台上字第7033號
    判例、103年度台上字第36號判決意旨參照）。原審既於判
    決理由欄內詳予說明其量刑基礎，且敘明係審酌前揭各項情
    狀，顯已斟酌刑法第57條各款事由，並基於刑罰目的性之考
    量、刑事政策之取向以及行為人刑罰感應力之衡量等因素而
    為刑之量定，且以行為人責任為基礎，未逾越法定刑度，亦
    無違背公平正義之精神，客觀上不生量刑明顯失出失入之裁
    量權濫用情形，核屬法院量刑職權之適法行使，難認有何不
    當而構成應撤銷之事由可言。執此，前揭被告上訴意旨指稱
    原審量刑過重等語，尚難認為有據。從而，被告提起上訴，
    仍執前開情詞為爭執，並對於原審量刑之自由裁量權限之適
    法行使，持己見為不同之評價，而指摘原判決不當，自難認
    有理由，應予駁回。　　
據上論斷，應依刑事訴訟法第368條，判決如主文。
本案經檢察官曾尚琳提起公訴，檢察官沈念祖到庭執行職務。
中　　華　　民　　國　　110 　年　　12　　月　　2 　　日
                  刑事第二十二庭審判長法  官  王美玲
                                      法  官  汪怡君
                                      法  官　葉韋廷
以上正本證明與原本無異。
不得上訴。
                                      書記官　李逸翔
中　　華　　民　　國　　110 　年　　12　　月　　2 　　日
附錄：本案論罪科刑法條全文
中華民國刑法第284條
因過失傷害人者，處1年以下有期徒刑、拘役或10萬元以下罰金
；致重傷者，處3年以下有期徒刑、拘役或30萬元以下罰金。